【裁判字號】    89,訴,79
【裁判日期】    890307
【裁判案由】    給付租金補償費
【裁判全文】
臺灣臺南地方法院民事裁定  八十九年度訴字第七十九號
    原      告  甲○○
    訴訟代理人  許永明律師
    被      告  中國石油股份有限公司台灣營業總處  設台南市○○路十六號
    法定代理人  乙○○      住.
    訴訟代理人  翁瑞昌律師
                陳琪苗律師
右當事人間請求給付租金補償費事件，本院裁定如左：
    主      文
原告之訴駁回。
訴訟費用由原告負擔。
    理      由
一、原告起訴主張：緣被告於台南縣永康市○○街二四四巷附近（約高速公路北上三
    二二點五ｋ處）因油管被鑽孔，發生漏油事故，致原告所有之榮順鐵料行廠房即
    台南縣永康市○○街二四四巷三號之廠房受到污染發生損害，應搬離油料污染現
    場，被告同意以每月新台幣（下同）柒萬元之廠房租金補償費付予原告，並聲稱
    該油料污染整治工程於民國（下同）八十八年三月三十一日即可完成，原告屆時
    即可搬回原台南縣永康市○○街二四四巷三號之廠房繼續營業，惟該油料污染整
    治工程至今仍未完成，原告仍承租他人之廠房，以給付他人租金之方式在外營業
    。又被告日前仍按月給付其受災戶租金補償費，惟自八十八年四月一日至八十八
    年十二月一日計八個月共五十六萬元之廠房租金補償費，仍未給付原告，爰訴請
    被告給付五十六萬元及自八十八年十二月一日起至油料污染整治工程完成止，按
    月給付原告廠房租金補償費柒萬元。
二、按調解經法院核定後，當事人就該事件不得再行起訴；經法院核定之民事調解，
    與民事確定判決有同一之效力，鄉鎮市調解條例第二十四條定有明文。又按起訴
    之訴訟標的為確定判決之效力所及者，法院應以裁定駁回原告之訴，民事訴訟法
    第二百四十九條第一項第七款後段亦定有明文。查本件原告前於八十八年九月二
    十九日已就此項「廠房租金補償費」，曾與中國石油股份有限公司（下稱中國石
    油公司）成立調解：「右當事人因污染損害賠償事件，於中華民國八十七年九月
    二十九日下午十四時０分許在永康市調解委員會，經本會調解成立，內容如左：
    緣聲請人（即中國石油公司）所有輸油管線在高速公路北上三二二‧五ｋ處，因
    被第三人盜鑽，於八十七年六月九日發生漏油事故，致對造人甲○○等（即原告
    與陳吳嬉妹、陳林芒、黃元志）四人暨其台南縣永康市○○街二四四巷三號之住
    處因污染受有損害，雙方合意，調解成立，條件如左：一、聲請人願於調解成立
    時給付對造人等四人等慰問安置費及房地使用補償費參拾壹萬貳仟元整（每人各
    柒萬捌仟元整），並於對造人搬離油料污染現場住屋（即門牌號碼：台南縣永康
    市○○街二四四巷三號）時，再給付壹拾伍萬陸仟陸佰陸拾肆元整（每人各參萬
    玖仟壹佰陸拾陸元整）。二、聲請人願於對造人搬離油污料現場住屋（門牌號碼
    同前）後，即給付對造人捌拾陸萬元整，細項如左：１、自八十七年十月一日至
    八十八年三月三十一日止之『廠房租金』，計肆拾貳萬元整。２、自八十七年十
    月一日至八十八年三月三十一日止之吊車租金，計參拾參萬陸仟元整。３、配電
    （含電路遷移固定）費用計捌萬陸仟元整。４、搬遷費（含搬離及事後遷回）計
    壹萬捌仟元整。三、對造人同意在前項廠房租金補助期間，不搬回上開處所亦不
    讓任何第三人居住，若有違反約定致生損害，聲請人不負賠償責任。四、營業損
    失、房屋損害、動產損失及八十七年六月十六日至同年七月七日之膳宿補償費另
    行協議。五、對造人願拋棄其他民事請求及刑事告訴。」上開調解結果並經本院
    准予核定在案，有該調解書在卷可憑，並為兩造所不爭執，復經本院依職權調取
    本院八十八年新核字第八三七號案卷審核屬實。原告雖抗辯該調解事件並未就廠
    房租金補償一事進行調解云云，然依該調解書內容之記載，原告與中國石油公司
    顯已就廠房租金補償達成合意並調解成立，其廠房租金補償費之給付時間雖僅自
    八十七年十月一日起至八十八年行三十一日止，然原告既已拋棄其餘之請求權，
    原告自不得再起訴請求。則本件原告就同一法律關係復對中國石油公司之台灣營
    業總處提起本件請求給付租金補償費之訴，揆諸前揭規定，自應以裁定駁回其訴
    。
三、又按鄉鎮市（區）調解委員會依鄉鎮市調解條例調解成立之民事調解，如經法院
    核定，即與民事確定判決有同一之效力，該條例第二十四條第二項前段定有明文
    ；而經法院核定之民事調解，有無效或得撤銷之原因者，依同條例第二十六條第
    一項規定，當事人得向原核定法院提起宣告調解無效或撤銷調解之訴。當事人欲
    求救濟，惟有循此方法為之。是本件兩造依鄉鎮市調解條例成立之調解，既經本
    院核定，即令有如原告所稱係遭詐欺所為之意思表示而有得撤銷之原因存在，在
    原告提起撤銷調解之訴，並得有勝訴之確定判決以前，原告遽提起本件訴訟，於
    法不合，附此敘明。
四、依民事訴訟法第二百四十九條第一項第七款後段，第九十五條，第七十八條裁定
    如主文。
中      華      民      國    八十九    年      三      月       七    日
                            臺灣臺南地方法院民事第一庭
~B法      官  洪碧雀
右為正本係照原本作成
如對本裁定抗告須於裁定送達後十日內向本院提出抗告狀，並應繳納抗告費新台幣四
十五元。
中      華      民      國    八十九    年      三      月       七    日
~B法院書記官  陳麗玲


司法院資訊處製作；財團法人民間司法改革基金會備份。
